臺灣高雄地方法院民事裁定　　　　　 100年度消債抗字第49號
抗　告　人　胡俊誠
代　理　人　唐國盛律師
上列抗告人因消費者債務清理條例事件聲請免責，對本院民國10
0 年3 月18日100 年度消債聲字第15號裁定，提起抗告，本院裁
定如下：
    主  文
抗告駁回。
抗告程序費用新臺幣壹仟元由抗告人負擔。
    理  由
一、抗告意旨略以：抗告人於民國96年1 月間因任職之萬事達速
    潔股份有限公司（下稱萬事達公司）惡性倒閉而失業，直至
    97年3 月間才找到工作，失業期間必須扶養4 人，又係低收
    入戶，所積欠之無擔保債務，均係為支應日常生活所需，以
    債養債，情非得已，並無逾越必要程度，抗告人並非不願還
    款，實係無力還款，現擬盡力清償，分8 年，每月清償新臺
    幣（下同）2,000 元，為此提起抗告，請求廢棄原裁定，另
    為免責之裁定等語。
二、按法院為終止或終結清算程序之裁定確定後，除別有規定外
    ，應以裁定免除債務人之債務，消費者債務清理條例（下稱
    消債條例）第132 條定有明文。又按債務人有下列各款情形
    之一者，法院應為不免責之裁定，但債務人證明經普通債權
    人全體同意者，不在此限：一於七年內曾依破產法或本條例
    規定受免責；二隱匿、毀損應屬清算財團之財產，或為其他
    不利於債權人之處分；三捏造債務或承認不真實之債務；四
    因浪費、賭博或其他投機行為，致財產顯然減少或負擔過重
    之債務，而生開始清算之原因；五於清算聲請前一年內，已
    有清算之原因，而隱瞞其事實，使他人與之為交易致生損害
    ；六明知已有清算原因之事實，非基於本人之義務，而以特
    別利於債權人中之一人或數人為目的，提供擔保或消滅債務
    ；七隱匿、毀棄、偽造或變造帳簿或其他會計文件之全部或
    一部，致其財產之狀況不真確；八故意於財產及收入狀況說
    明書為不實之記載，或有其他故意違反本條例所定義務之行
    為，亦為消債條例第134 條所明定。
三、經查：
  (一)抗告人前聲請清算，經本院97年度消債清字第32號裁定自97
    年12月31日下午4 時起開始清算程序，復因清算財團之財產
    不敷清償財團費用及債務，本院98年度司執消債清字第2 號
    裁定清算程序終止等情，有上開裁定附卷可考。據此，普通
    債權人於清算程序受分配總額為0 ，應可認定。
  (二)依原審卷附抗告人之消費明細所示，抗告人於93年7 月起即
    以最低應繳金額繳付其信用卡帳款，顯見抗告人於93年7 月
    間已有返還債務困難之情。抗告人於93、94、95度所得分別
    僅有156,733 元、156,937 元、165,507 元，有稅務電子閘
    門財產所得調件明細表、財政部臺灣省南區國稅局95年度綜
    合所得稅各類所得資料清單在卷可稽。抗告人竟仍持續以預
    借現金等方式累積債務，於93年8 月起至95年4 月止分別向
    中國信託商業銀行股份有限公司、聯邦商業銀行股份有限公
    司、台新國際商業銀行股份有限公司、大眾商業銀行股份有
    限公司、新加坡商星展銀行股份有限公司預借現金達1,073,
    685 元，其中於94年3 至5 月更有單月預借金額達100,000
    至250,000 元不等之情形。此外，抗告人自93年7 月起至94
    年7 月止，亦分別持上述銀行所發行之信用卡刷卡消費，內
    容包含不打布妻93年7 月12日4,500 元、94年6 月22日3,26
    0 元、連響汽車百貨93年7 月12日5,000 元、震撼立企業社
    93年9 月15日10,000元、94年3 月7 日13,500元、齊竑企業
    社93年10月12日7,280 元、百鑫輪胎行94年2 月24日12,000
    元、94年5 月28日5,500 元、94年7 月13日26,900元、94年
    7 月27日20,000元、國菲通訊94年2 月24日11,400元、阿利
    音響社94年3 月22日13,500元、都會新貴94年3 月29日7,99
    9 元、時來運轉雜貨鋪94年5 月25日6,600 元、八百屋94年
    7 月15日7,500 元、遠傳電信94年7 月5 日19,900元。縱抗
    告人除個人必要生活費用外，尚須負擔扶養義務，上述消費
    內容亦已逾一般日常生活之合理花費。抗告人雖謂其於96年
    1 月間因萬事達公司惡性倒閉而失業，失業期間必須扶養4
    人，又係低收入戶，所積欠之無擔保債務，均係為支應日常
    生活所需，以債養債，情非得已云云，然上述預借現金時間
    均係於95年4 月前，難認與抗告人於96年間失業有關，抗告
    人此部主張，要難採信。抗告人清償債務已有困難，且收入
    有限，竟持續以信用卡為與其生活所必需不相當之消費而增
    加債務，足徵其恣意花費任令債務增加至難以負擔而終致不
    能清償，自堪認係因浪費之行為致負擔過重之債務，而生開
    始清算之原因。
  (三)按消債條例採重建型之更生及清算型之清算程序雙軌制，利
    用此兩種程序妥適調整債務人與債權人及其他利害關係人間
    之權利義務關係，保障債權人獲得公平受償，並謀求消費者
    經濟生活之更生機會。而更生及清算程序，實質上即為破產
    法上和解及破產之特別程序。更生程序旨在促使債務人自力
    更生，藉由強化法院之職權調查，將債務人之財產狀況透明
    化，減輕其負擔，降低債權人會議可決更生方案之條件，及
    法院之適時介入，逕為裁定認可更生方案，使債務人得於儘
    其能力清償債務後免責，而獲重生之機會。清算程序則為鼓
    勵債務人努力重生，迅速處理分配應屬清算財團之財產予債
    權人，就應屬清算財團之財產以採固定主義為原則，兼採膨
    脹主義，並於法院裁定終止或終結清算程序後，迅予債務人
    免責及復權。從而，本件抗告人係循清算型清算程序清理債
    務，而清算型清算程序係以債務人之財產所構成之清算財團
    ，經由變價等程序公平分配與債權人，並非以債務人主動、
    積極履行清償債務方案為其程序核心。是以，抗告人主張其
    願提出8 年按月給付2,000 元之清償方案，請求裁定免責，
    容有誤會，應不可採。
四、綜上所述，抗告人確因浪費致負擔過重之債務，而生開始清
    算之原因，依消債條例第134 條第4 款之規定，應為不免責
    之裁定，原審裁定不予免責，並無違誤，抗告意旨指摘原裁
    定不當，求予廢棄原裁定，為無理由，應予駁回。
五、據上論結，本件抗告為無理由，依消費者債務清理條例第11
    條第2 項、第15條，民事訴訟法第495 條之1 第1 項、第44
    9 條第2 項、第95條、第78條，裁定如主文。
中    華    民    國  100     年    6     月    21    日
                  民事第三庭    審判長法  官  朱玲瑤
                                      法  官  李嘉益
                                      法  官  陳宛榆
上為正本係照原本作成。
對本裁定除有涉及法律見解且具有原則上之重要性者外，不得再
抗告。如提再抗告，應於裁定送達後10日內，以書狀向本院提出
再抗告，並繳納再抗告費新台幣1,000 元。
中    華    民    國  100     年    6     月    21    日
                                      書記官  周耿瑩